臺灣雲林地方法院刑事判決　　　　　　　 99年度訴字第693號
公　訴　人　臺灣雲林地方法院檢察署檢察官
被　　　告　林瑞娘
上列被告因違反藥事法案件，經檢察官提起公訴（99年度偵字第
4673號），於本院準備程序進行中，被告就被訴事實為有罪之陳
述，經本院裁定進行簡式審判程序，判決如下：
    主  文
林瑞娘明知為禁藥而販賣，處有期徒刑陸月。緩刑貳年。扣案如
附表編號１至８所示之禁藥均沒收。
    事實及理由
一、構成犯罪事實：
    林瑞娘於民國97年間在雲林縣斗六市○○路198 號1 樓開設
    「美麗印尼料理小吃店」，其明知印尼籍外勞自印尼所攜帶
    至台灣如附表編號１至８所示之藥品，均屬未經中央衛生主
    管機關核准而擅自輸入之禁藥，竟仍基於販賣禁藥之犯意，
    於99年9 月10日起，在上開小吃店販賣如附表編號１至８所
    示禁藥予印尼籍外勞。嗣於99年9 月17日下午2 時20分許，
    經雲林縣衛生局稽查人員會同警員在上址查獲，並扣得如附
    表所示之物。
二、認定犯罪事實所憑之證據名稱：
  (一)雲林縣衛生局查扣偽禁藥品項目表。
  (二)扣押物品目錄表。
  (三)現場查證照片。
  (四)行政院衛生署食品藥物管理局99年12月17日FDA 藥字第0990
    071202號函所附之判定結果說明表及100 年4 月27日FDA 研
    字第1005000421號函所附之檢驗報告書。
  (五)被告於警詢、檢察官偵查及本院審理中之自白。而被告之自
    白核與上開積極證據相吻合，應與事實相符，可予採信。
三、論罪科刑之理由：
  (一)核被告所為，係犯藥事法第83條第1 項之明知為禁藥而販賣
    罪。
  (二)按刑事法若干犯罪行為態樣，本質上原具有反覆、延續實行
    之特徵，立法時既予特別歸類，定為犯罪構成要件之行為要
    素，則行為人基於概括犯意，在密切接近之一定時、地持續
    實行之複次行為，倘依社會通念，於客觀上認為符合一個反
    覆、延續性之行為觀念者，於刑法評價上，應僅成立一罪，
    即學理上所稱「集合犯」之職業性、營業性或收集性等具有
    重複特質之犯罪均屬之，例如經營、從事業務、收集、販賣
    、製造、散布等行為即屬之（最高法院95年度台上字第1079
    號判決意旨參照）。經查，被告自99年9 月10日起至99年9
    月17日查獲止，於其所開設之「美麗印尼料理小吃店」販賣
    禁藥，被告販賣營利行為本質上即具有反覆、延續實行之特
    徵，依上開說明，於刑法評價上應為集合犯，僅論以一販賣
    禁藥罪。
  (三)爰審酌被告至臺灣定居15年，迄今並無前科，此有台灣高等
    法院被告前案紀錄表附卷可參，素行良好，被告為賺取微薄
    收入而販賣禁藥，時間僅1 星期，對象僅限於印尼外勞，犯
    罪情節較輕，所生危害不大，犯後均坦承犯行，態度良好，
    悔意甚深，暨被告學歷為高中畢業，丈夫失業，其所經營之
    小吃部為家中唯一經濟來源，且有一重度智障幼子待其扶養
    ，此有戶籍謄本、身心障礙手冊在卷足稽，家庭及經濟狀況
    均難認良好等一切情狀，量處如主文所示之刑。
  (四)查被告前未曾因故意犯罪而受有期徒刑以上刑之宣告，有臺
    灣高等法院被告前案紀錄表可稽，其因一時失慮而犯罪，經
    此偵、審程序，當知所警惕，信無再犯之虞，本院因認對被
    告所宣告之刑，以暫不執行為適當，爰依刑法第74條第1 項
    第1 款規定，併予宣告緩刑2 年，以啟自新。
四、按違禁物係指依法令禁止製造、運輸、販賣、持有及行使之
    物而言。藥事法對偽藥及禁藥，並無禁止持有規定，則除其
    他法令另有禁止製造、運輸、販賣、持有及行使規定外（如
    安非他命，麻醉藥品管理條例第13條規定，不得非法輸入、
    製造、運輸、販賣、持有、施打或吸用，屬違禁物），偽藥
    及禁藥，並非均屬違禁物（最高法院85年度臺上字第4545號
    判決意旨可資參照）。又按藥事法第79條第1 項規定「查獲
    之偽藥或禁藥，沒入銷燬之」，上開沒入銷燬規定，係列於
    藥事法第8 章「稽查及取締」內，而非列於第9 章之「罰則
    」，其性質應屬行政秩序罰，屬行政機關行政程序科罰之權
    限，法院自不得越權於判決內諭知沒入銷燬（最高法院92年
    度臺上字第2718號判決參照）。本件扣案如附表編號１至８
    所示之禁藥，尚未經衛生主管機關處分沒入銷燬，且均屬被
    告所有，供其犯本件犯罪所用之物，應依刑法第38條第1 項
    第2 款之規定宣告沒收。至鑑驗耗用之檢體既已滅失，自無
    庸再予宣告沒收，附此敘明。此外，附表一編號９所示之物
    品，並未含西藥成分，詳如下述，爰不宣告沒收，併此敘明
    。
五、不另為無罪之諭知部分：
  (一)公訴意旨另以：被告林瑞娘基於販賣禁藥之犯意，於99年9
    月10日起至同年月17日止，在上開小吃店販賣如附表編號９
    所示禁藥予印尼籍外勞。因認被告此部分亦涉犯藥事法第83
    條第1 項之販賣禁藥罪。
  (二)按犯罪事實應依證據認定之，無證據不得認定犯罪事實；又
    不能證明被告犯罪者，應諭知無罪之判決。刑事訴訟法第15
    4 條第2 項、第301 條第1 項分別定有明文。次按，刑事訴
    訟法第161 條第1 項規定：檢察官就被告犯罪事實，應負舉
    證責任，並指出證明之方法。因此，檢察官對於起訴之犯罪
    事實，應負提出證據及說服之實質舉證責任。倘其所提出之
    證據，不足為被告有罪之積極證明，或其闡明之證明方法，
    無從說服法官以形成被告有罪之心證，基於無罪推定之原則
    ，自應為被告無罪判決之諭知，最高法院92年度臺上字第12
    8 號著有判例可參。
  (三)檢察官認被告此部分涉犯藥事法第83條第1 項之販賣禁藥罪
    嫌，無非係以雲林縣衛生局查扣偽禁藥品項目表、扣押物品
    目錄表、現場查證照片、行政院衛生署食品藥物管理局99年
    12月17日FDA 藥字第0990071202號函所附之判定結果說明表
    、雲林縣衛生局稽查人員訪問紀要及被告於警、偵訊之自白
    為證。然查：經本院送請行政院衛生署食品藥物管理局檢驗
    結果，附表編號９所示之物品並未檢出西藥成分，此有行政
    院衛生署食品藥物管理局100 年4 月27日FDA 研字第100500
    0421號函所附之檢驗報告書附卷可參，而依行政院衛生署食
    品藥物管理局99年12月17日FDA 藥字第0990071202號函所附
    之判定結果說明表，亦認為該物品依其外標示，含多種成分
    不明之植物抽出物且無中英文標示，無法據以判定，另雲林
    縣衛生局查扣偽禁藥品項目表僅係以外觀判定為禁藥，並未
    實際抽樣檢驗，而檢察官所提出之其他證據，均無法證明該
    物品確實含有藥品成分，是檢察官所提出之證據既無法證明
    被告此部分有販賣禁藥之犯行，揆諸上開判例要旨，原應就
    此部分為被告無罪之諭知，但檢察官認此部分與前開認定有
    罪部分具有集合犯之關係，爰不另為無罪之諭知。
四、應適用之法條：
  (一)刑事訴訟法第299 條第1 項前段、第273 條之1 第1 項、第
    310 條之2 、第454 條第1 項。
  (二)藥事法第83條第1 項。
  (三)刑法第11條前段、第74條第1 項第1 款、第38條第1 項第2
    款。
本案經檢察官黃立夫到庭執行職務。
中    華    民    國  100     年    5     月    26    日
                  刑事第四庭    法  官  吳錦佳
以上正本證明與原本無異。
如不服本判決應於收受判決後10日內向本院提出上訴書狀，並應
敘述具體理由；其未敘述上訴理由者，應於上訴期間屆滿後20日
內向本院補提理由書（均須按他造當事人之人數附繕本）。「切
勿逕送上級法院」。
                                書記官  謝璧卉
中    華    民    國  100     年    5     月    26    日
附錄本案論罪科刑條文：
藥事法第83條第1項
明知為偽藥或禁藥，而販賣、供應、調劑、運送、寄藏、牙保、
轉讓或意圖販賣而陳列者，處7 年以下有期徒刑，得併科新臺幣
5 百萬元以下罰金。
附表：
┌──┬─────┬─────┬─────┬─────┐
│編號│品      名│西藥成分  │扣案數量  │驗餘數量  │
├──┼─────┼─────┼─────┼─────┤
│ １ │Amoxicilli│Amoxicilli│10顆      │5顆       │
│    │n 500mg   │n         │          │          │
├──┼─────┼─────┼─────┼─────┤
│ ２ │ANTIMO DIM│Diphenhydr│10顆      │8顆       │
│    │ENNHYDRINA│amnie     │          │          │
│    │TE        │8-Chloroth│          │          │
│    │          │eophylline│          │          │
├──┼─────┼─────┼─────┼─────┤
│ ３ │HEROCYN 爽│Menthol   │4瓶       │4瓶       │
│    │身藥粉    │Camphor   │          │          │
├──┼─────┼─────┼─────┼─────┤
│ ４ │Obat Pered│Acetaminop│8顆       │6顆       │
│    │a  Nyeri  │hen       │          │          │
│    │          │Ibuprofen │          │          │
├──┼─────┼─────┼─────┼─────┤
│ ５ │BALPIRIK  │Menthol   │1瓶       │1瓶       │
│    │EKSTRA KUA│Camphor   │          │          │
│    │T         │          │          │          │
├──┼─────┼─────┼─────┼─────┤
│ ６ │Waisan SER│Simethicon│12包      │9包       │
│    │BUK OBAT  │e         │          │          │
│    │MAAG      │          │          │          │
├──┼─────┼─────┼─────┼─────┤
│ ７ │Puyer Bint│Acetaminop│20包      │18包      │
│    │ang Toedjo│hen       │          │          │
│    │e NO16    │Caffeine  │          │          │
│    │          │Aspirin   │          │          │
├──┼─────┼─────┼─────┼─────┤
│ ８ │Bodrex    │Acetaminop│60顆      │58顆      │
│    │          │hen       │          │          │
│    │          │Caffeine  │          │          │
├──┼─────┼─────┼─────┼─────┤
│ ９ │Lancar Hai│無        │12顆      │6顆       │
│    │d Tiauw   │          │          │          │
│    │Keng poo  │          │          │          │
└──┴─────┴─────┴─────┴─────┘